　　　　　　　　臺灣臺北地方法院民事判決
　　　　　　　　　　　　　　　　　　　100年度醫字第28號
　　原　　　告　郭玉田
　　被　　　告　胡珀元
　　訴訟代理人　劉紀翔律師
上列當事人間損害賠償事件，本院於民國100年10月18日言詞辯
論終結，判決如下：
    主  文
原告之訴駁回。
訴訟費用由原告負擔。
    事實及理由
甲、程序部分：
    本件原告起訴請求被告應給付原告新臺幣（下同）6,000,00
    0元，嗣於民國100年8月30日準備程序期日將訴之聲明變更
    為請求被告應給付原告2,000,000元。經核屬縮減及擴張應
    受判決事項之聲明，依民事訴訟法第255條第1項第3款之規
    定，應予准許，合先敘明。
乙、實體部分：
一、原告起訴主張：訴外人即原告之妻郭周碧霞於民國91年2月
    19日至馬偕紀念醫院急診，同年3月5日被告胡珀元向原告招
    攬對其妻之手術，堅稱有9成希望，原告不同意，被告轉向
    原告次子郭清河招攬遊說簽同月6日手術同意書，原告之妻
    休克致電擊送加護病房，被告遲3小時才來急救，為時已晚
    ，被告故意拖延，又不告知治療方針，顯有醫療過失，原告
    雖曾和馬偕紀念醫院簽立和解書，但被告未列名其上，且該
    和解書也有民事訴訟法第380條規定之撤銷事由，鈞院應繼
    續審判，原告遭受親人生離死別，無法抹滅之痛苦，依此，
    請求被告應給付2,000,000元慰撫金。聲明：被告應給付原
    告2,000,000元。
二、被告則以：原告主張之權利，已因和解拋棄而消滅，因本件
    原告對於訴外人郭周碧霞就醫治療後不幸死亡之同一事件，
    前於91年3月26日曾與馬偕紀念醫院成立和解，雙方約明「
    現雙方經溝通後，甲方（即原告）已可接受乙方（即馬偕紀
    念醫院）之醫療已盡力並無過失，現乙方願秉持誠意站在社
    會關懷之角度，與甲方以下列方式達成和解：一、病患此次
    入院醫療費用健保以外之自付額，由乙方負責協助吸收。二
    、於簽立和解書之同時，由乙方支付甲方新台幣伍萬元之即
    期支票做為白包慰問。三、就此事件，甲方及其他告訴權人
    放棄對乙方及其醫護人員之民事請求權及刑事告訴權。」等
    語，由原告在和解書甲方姓名欄簽名蓋印，此有原告提出之
    和解書可憑，足見原告對於被告之民事請求權，已因和解書
    之約定而消滅，原告事後又以和解前之法律關係再行主張，
    請求被告給付原告2,000,000元，顯無理由，應予駁回。訴
    外人郭周碧霞係於91年3月21日死亡，且原告於97年1月以同
    一侵權行為事實提出告訴，有臺灣臺北地方法院檢察署97年
    2月4日北檢盛宿97他538字第8108號函文可參，足見原告自
    斯時起已知因侵權行為而受有損害，遲至100年5月26日始提
    起本件訴訟請求賠償，原告之侵權行為損害賠償請求權，已
    罹於2年之短期時效而消滅，原告請求被告負賠償責任，自
    無理由。且本件經檢察官偵查及續行偵查結果，認為被告對
    訴外人郭周碧霞之診斷無誤，手術建議與方式符合醫界通用
    之美國心臟學會辦膜疾病治療準則，且手術前之檢查與準備
    業已充分，手術過程亦無疏失，手術後對於訴外人郭周碧霞
    自加護病房轉至普通病房之醫囑，亦正確妥適，對訴外人郭
    周碧霞發生上消化道出血事發前即注意此併發症之可能並給
    予適當藥物預防，難認被告有何業務過失致死行為，原告主
    張被告有醫療疏失云云，實無可採。綜上，原告之請求權已
    因和解及罹於時效而消滅，且無醫療疏失，原告之訴，為無
    理由等語，資為抗辯。聲明：原告之訴駁回。
三、兩造主張之事實及爭點：
    原告主張訴外人郭周碧霞為原告之妻，於91年2月19日入院
    急診、於同年3月21日歿，因被告對訴外人郭周碧霞所為之
    醫療行為顯有過失，應負擔侵權行為損害賠償責任，進而依
    據民法第194條規定給付原告共計2,000,000元慰撫金等情，
    為被告所否認，並以前揭情詞置辯，故本件首應探究之爭點
    厥為：原告對被告侵權行為慰撫金請求權，是否已罹於時效
    而消滅？
四、按因侵權行為所生之損害賠償請求權，自請求權人知有損害
    及賠償義務人時起2年間不行使而消滅。自有侵權行為時起
    ，逾10年者亦同。時效完成後，債務人得拒絕給付。民法第
    197條第1項、第144條分有明文。而關於請求權人是否知有
    損害及賠償義務人一事，以此短期消滅時效規定之目的在使
    被害人於知悉加害人時即應立即展開權利上之救濟，若有知
    悉卻仍怠於行使時，自應令消滅時效開始進行以衡平因此引
    起之證據調查障礙問題，並維持法律秩序之安定，以兼顧加
    害人及被害人之利益，故只須被害人就消滅時效開始進行之
    事項，客觀上有知悉該事實之條件，即應認被害人已可行使
    其請求權。次按，關於侵權行為損害賠償請求權之消滅時效
    ，應以請求權人實際知悉損害及賠償義務人時起算，非以知
    悉賠償義務人因侵權行為所構成之犯罪行為經檢察官起訴，
    或法院判決有罪為準（最高法院72年台上字第738號判例意
    旨可資參照）。
五、經查：本件原告主張被告於91年間，對訴外人郭周碧霞為醫
    療事實，然訴外人郭周碧霞嗣於同年3月21日死亡，原告乃
    於96年12月25日向臺灣臺北地方法院檢察署以被告醫療行為
    有疏失為由提出告訴等情，除有上揭申訴書上臺灣臺北地方
    法院檢察署收文章（見97年度他字第538號偵查卷第1頁）可
    稽，兩造並不爭執。然查：原告對被告相同醫療行為事實，
    既已於96年12月25日即提出刑事告訴，其當時對於被告應負
    擔之侵權行為損害賠償責任一事，理應知之甚詳，原告卻遲
    至100年5月23日，始依民法第184條、第194條等規定請求被
    告給付慰撫金，此有原告民事起訴狀上蓋用本院收狀戳在卷
    可稽（見本院100年度司北調字第606號卷第2頁），原告請
    求權顯已逾侵權行為自原告知有損害及被告時起2年間不行
    使而消滅之期間（即96年12月25日迄98年12月24日），本件
    原告對被告之請求顯罹於消滅時效，被告既已執時效抗辯、
    拒絕給付，原告聲明即為無理由，自應予駁回。
六、綜上所述，本件被告抗辯原告之損害賠償慰撫金請求權已罹
    於消滅時效，不得再請求，尚屬可信。從而，原告基於侵權
    行為法律關係，請求被告給付原告慰撫金2,000,000元，為
    無理由，不應准許。
七、因本件事證已臻明確，兩造其餘主張陳述及所提之證據，經
    本院斟酌後，認與判決結果不生影響，均毋庸再予論述，附
    此敘明。
八、本件訴訟費用額，確定為第一審裁判費20,800元，爰依民事
    訴訟法第78條，由敗訴之原告負擔。
中    華    民    國   100    年    10    月    28    日
                  民事第七庭    法  官  徐千惠
以上正本係照原本作成
如對本判決上訴，須於判決送達後20日內向本院提出上訴狀。如
委任律師提起上訴者，應一併繳納上訴審裁判費。
中    華    民    國   100    年    10    月    28    日
                                書記官  沈世儒